行　政　法　院　判　決　　　　　　　　　　　　　　八十七年度判字第五八七號
　　原　　　告　甲○○
　　被　　　告　台中市政府
右當事人間因建築法事件，原告不服內政部中華民國八十六年十月二十九日台（八六
）內訴字第八六○四二二六號再訴願決定，提起行政訴訟。本院判決如左︰
　　主  文
原告之訴駁回。
　　事  實
緣原告所有坐落台中市○區○○路八十五號建築物，於民國八十五年間領有使用執照
之舊有建築物（第一層為店房、第二至三層為住房），原告未經申請許可變更使用執
照，將系爭建築物第二層供訴外人潘麗華經營供公眾使用之聽歌唱業（歌之坊歡唱
卡拉ＯＫ），經被告之影響治安行業統一聯合稽查小組於民國八十六年二月十九日當
場查獲，被告（工務局）認原告將該建築物提供作公共場所使用，影響公共安全；未
能維護該建築物合法使用，已違反建築法第七十七條規定，乃依同法第九十一條規定
處原告罰鍰新台幣六萬元，並責其立即自行改善完畢報驗或補辦手續，原告不服，提
起一再訴願，遞遭決定駁回，遂提起行政訴訟，茲摘兩造訴辯意旨於次：
原告起訴意旨略謂︰一、按被告之工務局為罰鍰新台幣六萬元之處分，無非依據台中
市稅捐稽徵處3.14.中市稅財字第四一八二六號函而為認定。然查稅捐機關僅在追究
稅捐而已。對於原告在本案房屋，究有無未維護合法使用與其結構及設備安全，則非
台中市稅捐處之職責，亦無專業之認定，是故被告徒以台中市稅捐處前開函件，即遽
認原告對本案房屋，未維護合法使用與其結構及設備安全，殊屬無據、率斷。二、次
查法條之解釋，應以該法條之立法意旨，法律規範之社會現象及行為為依據，要不能
以法條之字義加以推測，否則勢必差以毫厘，失之千里，致適用法律錯誤。誠以本案
為例，舊建築法第七十六、七十七條規定：對於不供公眾使用建築物變更為供公眾使
用，或變更為他種公眾使用，或遊藝場所或其他類似用途之建築物，均須會同有關機
關檢查其有關公共安全與衛生之結構及建築物設備。其規範之對象在於公共安全與衛
生之結構及建築物設備。而新建築法第七十七條第一項規定，應維護建築物合法使用
與其結構及設備安全，其規範對象亦在維護建築物結構及設備安全，並非在字義有無
合法使用，蓋本省違章建築何其多，其用途或為商店，或為住家，豈非均為非法使用
而應予處罰﹖由此足見現行建築法第七十七條第一項規定所規範者，應為建築物之結
構及設備安全，而與合法與否（本案如有經營聽業，亦屬無照營業而已）無。是
故被告以本案房屋供由他人作為公共使用之場所，遽認所謂已影響公共安全乙節顯屬
率斷。而所謂未能維護建築物之合法使用，益屬適用法律錯誤。蓋結構及設備安全可
以「維」「護」之詞稱之，而「合法使用」，如以「維」「護」之詞稱之，顯非妥適
者也。三、設如原告對於本案房屋之結構及設備安全，維護不力，然被告僅稱舊有建
物供由他人作為公共使用之場所，已影響公共安全籠統之語，然對於本案房屋具體上
有何處不安全，如何影響公共安全，及何處結構欠缺等情均付缺如。由此足見被告顯
係無據處罰予人，被告之處分違法違誤至屬明顯，為此不服，再提行政訴訟，狀請撤
銷原處分及一再訴願決定等語。
被告答辯意旨略謂︰一、本案係依被告工務局八十六年三月六日八十六中工建字第○
四八四號函，被告建設局八十六年二月二十二日八十六府建商字第○二二六六五號函
及被告八十六年二月十九日影響治安行業統一聯合稽查紀錄表，對建築物所有權人所
為之處分。二、按建築法第七十七條規定「建築物所有權人、使用人應維護建築物合
法使用與其構造及設備安全。」爰依同法第九十一條規定「違反第七十七條第一項、
第三項規定者，處建築物所有權人、使用人新台幣六萬元以上三十萬元以下罰鍰，並
停止其使用。必要時並停止供水、供電或封閉、強制拆除。」被告（工務局）原處分
並無不當。三、綜上所陳，本案原告之訴為無理由，請依法駁回等語。
    理  由
按「建築物所有權人、使用人應維護建築物合法使用與其結構及設備安全。」、「違
反第七十七條第一項規定者，處建築物所有權人、使用人新台幣六萬元以上三十萬元
以下罰鍰，並限期改善或補辦手續，逾期仍未改善或補辦手續者，得連續處罰並停止
其使用。」建築法第七十七條第一項、第九十一條定有明文。本件原告所有坐落台中
市○區○○路八十五號舊有建築物，於五十八年間領有第一層為店家，第二至三層為
住家之使用執照，原告未經申請許可變更使用執照，將系爭建築物第二層供訴外人潘
麗華經營供公眾使用之歌唱業（即歌之坊歡唱卡拉ＯＫ），經被告之「影響治安行業
統一聯合稽查小組」於八十六月二月十九日當場查獲，被告認原告將該建築物提供作
公共場所使用，影響公共安全，未能維護該建築物合法使用，已違反首揭規定，乃依
該規定處原告罰鍰新台幣陸萬元，並責其立即自行改善完畢報驗或補辦手續。原告不
服，循序提起行政訴訟，主張：被告僅依台中市稅捐稽徵處八六、三、十四中市稅財
字第四一八二六號函，難認定原告未維護建築物合法使用與其構造及設備安全。太過
籠統，於法不合云云。經查：原告提供其所有系爭建物供訴外人潘麗華經營歌之坊歡
唱卡拉ＯＫ，係經被告之影響治安行業統一聯合稽查小組於八十六年二月十九日當場
查獲，有經潘麗華簽名蓋章之台中市政府影響治安行業統一聯合稽查紀錄表附原處分
可稽。至台中市稅捐稽徵處八十六年三月十四日中市稅財字第四一八二號函僅在證
明系爭違規使用之建物稅籍資料，其納稅義務人為原告，乃用以確定本件違章行為人
為原告，並非據以認定本件違章事實。本件違章事實乃係依上開當場查獲之稽查紀錄
表，認定原告將非公眾使用之舊有建築物，未依建築法第七十三條規定申領變更使用
執照而變更使用為供公眾使用之公共場所，以經營歌之坊歡唱卡拉ＯＫ，致違反建築
法第七十七條因未維護建築物合法使用，諸如其房屋構造無太平門及防火性能，無消
防滅火器及逃生設備，若失火，客人無法安全逃生，易造成死傷慘重之災害，此為眾
所週知之違章行為，難謂原處分認定原告違章行為憑台中市稅捐稽徵處之函文或有太
過籠統之不法。從而原告所訴各節，均無足取，本件原處分揆諸首揭規定，洵無違誤
，一再訴願決定，遞予維持，俱無不合，原告起訴意旨難認為有理由，應予駁回。
據上論結，本件原告之訴為無理由，爰依行政訴訟法第二十六條後段，判決如主文。
中    華    民    國     八十七      年      四      月       三        日
                    行 政 法 院 第 三 庭
                                審 判 長 評  事      陳  石  獅
                                         評  事      趙  永  康
                                         評  事      高  啟  燦
                                         評  事      蔡  進  田
                                         評  事      鄭  淑  貞
右  正  本  證  明  與  原  本  無  異
                                         法院書記官  陳  佩  玲
中    華    民    國     八十七      年      四      月       四        日
